臺灣桃園地方法院刑事判決　　　　　　　 96年度訴字第149號
公　訴　人　台灣桃園地方法院檢察署檢察官
被　　　告　甲○○
上列被告因搶奪案件，經檢察官提起公訴（95年度偵字第15290
號、95年度偵緝字第1332號），本院判決如下：
    主  文
甲○○共同連續意圖為自己不法之所有，而搶奪他人之動產，累
犯，處有期徒刑壹年。
    事  實
一、甲○○前於民國88年間因違反毒品危害防制條例案件，經臺
    灣板橋地方法院以88年度訴字第661 號判決判處有期徒刑1
    年4 月，上訴後，經臺灣高等法院以88年度上訴字第2692號
    判決上訴駁回確定，後於89年9 月26日假釋出監並交付保護
    管束，假釋期滿日期為90年2 月24日；又假釋期間，因違反
    毒品危害防制條例案件，經臺灣板橋地方法院以90年度訴字
    第1030號判決判處應執行有期徒刑9 月確定（施用第一級毒
    品部分判處有期徒刑8 月，施用第二級毒品部分判處有期徒
    刑3 月），後上揭假釋經法院裁定撤銷，應執行殘刑4 月29
    日，上揭2 案接續執行，而於92年8 月25日執行完畢。
二、甲○○猶不知所悔改，基於意圖為自己不法所有之概括犯意
    ，夥同與其有概括搶奪犯意聯絡之許炯煥（另案由本院以95
    年度訴字第1495號判決判處有期徒刑1 年6 月確定），先於
    95年2 月18日中午12時許，由許炯煥騎乘機車（車牌號碼不
    詳）後載甲○○，行經桃園縣桃園市○○路與南昌街口處，
    見丙○○將皮包側背於右肩上，正準備停放機車，即趁丙○○未及防備之際，由後座甲○○徒手搶奪丙○○前開皮包1
    只【內有一灰色皮夾裝有現金約新臺幣（下同）1200元、身
    分證、健保卡、機車駕照及行照、郵局提款卡、聯邦銀行提
    款卡、華僑銀行信用卡、台北富邦銀行信用卡、ＳＯＧＯ百
    貨公司集點卡及南山人壽之保險證各1 張】，得手後旋即逃
    離現場，現金由2 人朋分花用淨盡，證件則隨意棄置。又於
    95年3 月16日晚上9 時20分許，由許炯煥騎乘機車（車號不
    詳）後載甲○○，行經桃園縣蘆竹鄉○○○路28號前，見乙○○獨自行走於路旁，許炯煥、甲○○認有機可趁，旋承前
    開搶奪概括犯意聯絡，由許炯煥騎乘機車自乙○○左後方靠
    近，乘其不注意之際，後座甲○○徒手奪取乙○○左手所提
    咖啡色牛皮皮包1 只（內有身分證、健保卡、郵局提款卡、
    台新銀行信用卡、遠東銀行信用卡、火車車票、員工識別證
    及台茂電影卡各1 張、大霸牌行動電話1 具），得手後共同
    騎乘機車逃離現場。嗣於95年4 月20日凌晨1 時10分許，許
    炯煥騎稱機車行經桃園市○○路、文化街口處時，為警盤查
    其持有另案被害人吳秀蘭遭搶之信用卡等物，而在許炯煥持
    用門號0000000000號行動電話發現其內有簡訊內容為：「結
    果皮包也是打開的！裡面卻沒有！我有說你怎樣！你今天卻
    在為了我好像先打開皮包把錢先拿掉而‧‧‧但是每次錢我
    都是照我的個性做事平分！而且我坐後面是有幾次呢‧‧大
    部分都是我在‧‧‧」等文字，經許炯煥供出與甲○○共犯
    上揭2 件搶奪案而循線查獲上情。
三、案經桃園縣政府警察局大園分局、桃園分局報請臺灣桃園地
    方法院檢察署檢察官偵查起訴。
    理  由
一、按被告以外之人於審判外之言詞或書面陳述，除法律有規定
    者外，不得作為證據；被告以外之人於偵查中向檢察官所為
    之陳述，除顯有不可信之情況者外，得為證據；除顯有不可
    信之情況外，公務員職務上製作之紀錄文書、證明文書，及
    從事業務之人於業務上或通常業務過程所須製作之紀錄文書
    、證明文書，及除前二款之情形外，其他於可信之特別情況
    下所製作之文書，亦得為證據。被告以外之人於審判外之陳
    述，雖不符刑事訴訟法第159 條之1 至第159 條之4 之規定
    ，而經當事人於審判程序同意作為證據，法院審酌該言詞陳
    述或書面陳述作成時之情況，認為適當者，亦得為證據。當
    事人、代理人或辯護人於法院調查證據時，知有第159 條第
    1 項不得為證據之情形，而未於言詞辯論終結前聲明異議者
    ，視為有前項之同意，刑事訴訟法第159 條第1 項、第159
    條之1 第2 項、第159 條之4 、第159 條之5 就此分別定有
    明文。經查：(1)關於證人丙○○、乙○○、共犯許炯煥於警
    詢中所為之供述，係被告以外之人於審判外所為之陳述，且
    公訴人未特予證明（自由證明）該等警詢筆錄具有較可信之
    特別情況，是依上開規定，該等警詢筆錄之記載，就證明構
    成犯罪之事實，固無證據能力。惟審酌上開證人之前開供述
    證據並非非法取得，且被告就此部分經本院於審理期日就上
    開警詢筆錄提示並告以要旨，被告就此部分證據之證據能力
    未聲明異議，是依刑事訴訟法第159 條之5 規定，上揭供述
    證據均具有證據能力；(2)證人許炯煥於偵查中向檢察官所為
    之陳述，亦屬被告以外之人於審判外所為之陳述，為傳聞證
    據，惟現階段刑事訴訟法規定檢察官代表國家偵查犯罪、實
    施公訴，依法其有訊問被告、證人及鑑定人之權，證人、鑑
    定人且須具結，而實務運作時，檢察官偵查中向被告以外之
    人所取得之陳述，原則上均能遵守法律規定，不致違法取供
    ，其可信度極高，本院審酌證人許炯煥於偵查中所為之證述
    ，並非違法取得，且無顯有不可信之情形，自得作為本案證
    據；(3)被告就卷附之書證、物證，迄於本院審理期日，並未
    提出爭執，是應認該證據具有證據能力。
二、訊據被告甲○○固供承共犯許炯煥有傳上揭簡訊至伊持用之
    0000000000號行動電話等事實，然矢口否認有何共同搶奪之
    犯行，辯稱：伊沒有與許炯煥共同為搶奪之犯行，且許炯煥
    犯下多件搶奪案件，如何確定哪件是與伊一起犯的云云。經
    查：被告於上揭時、地夥同許炯煥連續搶奪他人財物等事實
    ，迭據共犯即證人許炯煥於警詢中供述及於偵、審中證述明
    確，而共犯許炯煥於行搶後，持其所使用之門號0000000000
    號行動電話傳簡訊至被告使用之0000000000號行動電話，而
    該簡訊內容則如上事實二所載，此有遠傳電信股份有限公司
    行動電話基本資料、簡訊內容照片3 張附卷足證，且被害人
    丙○○、乙○○於上揭時地遭人搶奪皮包，當時歹徒有2 名
    ，其中一人騎乘機車趨近，推由後座之人行搶等情，復據證
    人即被害人乙○○於警詢、證人即被害人丙○○於警詢及本
    院審理時指述在卷，核與共犯許炯煥證述行搶過程相符。從
    而，依證人許炯煥、被害人丙○○、乙○○之證詞、及簡訊
    內容互相印證，悉相吻合，況證人許炯煥亦為本案搶奪之共
    犯，其既坦承自己之犯行，當無設詞誣陷被告之情事，是證
    人許炯煥之證詞足以採信。又被告經法務部調查局以控制問
    題法、混合問題法進行測謊之結果，被告在（一）其未與許
    炯煥共同作案；（二）其未與許炯煥騎機車搶被害人之皮包
    ，經測試呈情緒波動反應，研判有說謊，此有該局95年12月
    4 日調科參字第09500554370 號測謊報告書1 份附卷足憑。
    而測謊技術既係本於心理學及生理學之理論為基礎，並佐以
    科學儀器詳實記錄受測者應答時之各項反應，復由專業人員
    進行問題設計及結果判讀，所得測謊結果自具有相當之可信
    性。倘測謊人員具備專業之知識技能，復事先獲得受測者之
    同意，所測試之問題及其方法又具專業可靠性時，該測謊結
    果，如就否認犯罪有不實之情緒波動反應，雖不能採為有罪
    判決之唯一依據，但非無證據能力（最高法院94年度臺上字
    第1753號判決要旨參照）。本件被告經調查局實施測謊，該
    實施測謊之人員具備專業知識技能，事先並獲得被告同意，
    測試問題及方法又具專業可靠性（有鑑定資料在卷為憑）。
    則被告經調查局測謊結果，自有證據能力，並足以佐證被告
    否認參與搶奪犯行為不實。綜上，本件依上揭證據，已足認
    定被告上揭連續搶奪犯行，被告空言否認犯行，顯係卸責之
    詞，本件事證明確，應依法論科。
三、查被告行為後，刑法於94年2 月2 日修正公布，並於95 年7
    月1 日施行，其中刑法第56條關於連續犯之規定有修正。依
    95年7 月1 日修正施行之刑法第2 條規定，乃係關於新舊法
    比較適用之準據法，其本身無關行為可罰性要件之變更，故
    於95年7 月1 日前揭法律修正施行後，如有涉及比較新舊法
    之問題，即應逕依修正後刑法第2 條第1 項規定，為「從舊
    從輕」之比較（參見最高法院95年度第8 次刑事庭會議決議
    意旨）。查修正後刑法第56條規定，業已刪除連續犯之規定
    。故連續數行為而犯同一罪名，依修正前刑法第56條規定，
    應以一罪論，僅得加重其刑；但依修正後規定，則已無連續
    犯可資適用，即應將各次犯行以數罪併合處罰。是以本件被
    告適用修正前關於連續犯之規定，較為有利，依刑法第2 條
    第1 項前段規定，自應適用修正前刑法第56條之規定。
四、核被告甲○○所為，均係犯刑法第325 條第1 項之普通搶奪
    罪。公訴人認被告搶奪丙○○皮包部分，係犯攜帶兇器搶奪
    罪云云，然查，證人許炯煥於本院審理時證述：渠等行搶時
    並未持任何兇器等語（見本院96年3 月27日審判筆錄），且
    證人丙○○於本院審理時亦證述：「我並沒有看到歹徒有持
    刀，是後座的歹徒搶了我的皮包後，我看到他搶了沒有多久
    就將我的皮包丟了，我上前撿起來，看到皮包的袋子斷掉，
    後來我拿被搶的皮包到派出所報案，製作筆錄時因為我不知
    道到底是否是割的，警員就說這袋子不是被剪刀就是被利刀
    快速割斷的才會這樣的，所以我才會於警局說歹徒割斷我側
    背包的袋子，但是我沒有當場看到歹徒有持刀或剪刀或何東
    西剪斷，因為當時車速很快又下著雨。」等語明確（見本院
    96年4 月12日審判筆錄），從而，本案並無積極證據證明被
    告下手對被害人丙○○行搶時有持何工具，是檢察官此部分
    應有誤認，惟基於其社會基本事實同一，本院就此部分依法
    變更起訴法條。被告與許炯煥就上揭2 搶奪犯行，有犯意聯
    絡及行為分擔，為共同正犯。被告2 次搶奪犯行，時間緊接
    ，所犯均為構成要件相同之罪名，顯係基於概括犯意反覆實
    施，為連續犯，應依修正前刑法第56條規定，論以一罪論，
    並加重其刑。又被告前有如犯罪事實欄一所述之前案犯罪紀
    錄及執行情形，此有臺灣高等法院被告前案紀錄表1 份在卷
    可稽，其於5 年以內再故意犯本件有期徒刑以上之罪，為累
    犯，應依刑法第47條第1 項條之規定加重其刑，並依法遞加
    重之。爰審酌被告正值年輕力壯，四肢健全，不謀以正當途
    徑賺取所用，竟共同騎乘機車當街搶奪落單、獨行女子皮包
    ，目無法紀，犯罪所得雖非巨額，然此不法暴力手段嚴重侵
    害他人身心及財產安全，嚴重危害社會秩序、善良風俗，所
    生危害非屬輕微，暨犯後否認犯行等一切情狀，量處如主文
    所示之刑。
據上論斷，應依刑事訴訟法第299 條第1 項前段、第300 條，刑
法第2 條第1 項前段、第28條、第325 條第1 項、第47條第1 項
，修正前刑法第56條，判決如主文。
本案經檢察官薛植和到庭執行職務。
中　　華　　民　　國　　96　　年　　4　　月　　26 　　日
                  刑事第一庭  審判長法  官  曾淑華
                                    法  官  王耀興
                                    法　官　黃梅淑
以上正本證明與原本無異。
如不服本判決，應於判決送達後10日內向本院提出上訴狀（應附
繕本），上訴於臺灣高等法院。
　　　　　　　　　　　　　      　　書記官　魏里安
中　　華　　民　　國　　96　　年　　4 　　月　　26　　日
附錄本案論罪科刑法條：
中華民國刑法第325 條第1 項規定：
意圖為自己或第三人不法之所有，而搶奪他人之動產者，處6 月
以上5 年以下有期徒刑。
